【裁判字號】    89,訴,405
【裁判日期】    900430
【裁判案由】    清償債務
【裁判全文】
臺灣花蓮地方法院民事判決  八十九年度訴字第四○五號
    原      告  乙○○
    被      告  甲○○○○○○.
右當事人間清償債務事件，本院判決如左：
    主    文
被告應給付原告新臺幣陸拾貳萬壹仟壹佰零伍元，及自民國八十五年七月十一日起至
清償日止，按週年利率百分之五計算之利息。
訴訟費用由被告負擔。
本判決於原告以新臺幣貳拾壹萬元為被告供擔保後，得假執行。
    事    實
甲、原告方面：
  一、聲明：如主文第一項所示，並為以供擔保為條件之假執行宣告。
  二、陳述：
      被告於民國八十二年十二月十八日邀同訴外人陳德龍為連帶保證人，向臺灣省
      合作金庫大安支庫（以下簡稱合庫大安支庫）借款新臺幣（下同）三百零五萬
      元，嗣債務到期未為清償被告即避不見面，陳德龍因為擔任連帶保證人，乃代
      被告向合庫大安支庫清償債務合計六十二萬一千一百零五元，並承受該筆債權
      。而陳德龍並於八十五年七月十日讓與該筆債權予原告，原告自得據此請求被
      告如數清償。
  三、證據：提出(一)借據一紙、(二)代位清償證明書一紙為證。
乙、被告方面：
  一、聲明：原告之訴駁回。
  二、陳述：
    (一)八十二年間曾經邀同陳德龍為連帶保證人向合庫大安支庫借款，之後因為拍賣
      房屋清償仍有不足餘額，才由陳德龍代為清償。而陳德龍將債權讓與給原告，
      伊也清楚，只是沒有辦法一次全部清償。
    (二)房屋之所以會被拍賣，是因為訴外人陳麗瓊向伊借票，後來支票跳票，導致房
      屋被拍賣，但陳麗瓊表示會負責不足額部分。
  三、證據：提出支票三紙為證。
丙、本院依職權訊問證人陳德龍。
    理    由
一、原告起訴主張被告於八十二年十二月十八日邀同訴外人陳德龍為連帶保證人，向
    合庫大安支庫借款三百零五萬元，嗣債務到期未為清被告即避不見面，陳德龍基
    於連帶保證人之地位，代被告向合庫大安支庫清償債務合計六十二萬一千一百零
    五元，並依法承受該筆債權，而陳德龍已於八十五年七月十日讓與該筆債權予原
    告，故依據受讓之債權請求被告清償六十二萬一千一百零五元及自八十五年七月
    十一日起至清償日止，按週年利率百分之五計算之利息。被告則抗辯稱關於房屋
    拍賣後，合庫大安支庫受償不足額部分，陳麗瓊曾表示會處理，故應由陳麗瓊負
    責云云。
二、原告主張被告邀同陳德龍為連帶保證人向合庫大安支庫借款，而該借款經拍賣房
    屋受償不足額部分，由陳德龍代為清償而承受債權六十二萬一千一百零五元，並
    於八十五年七月十日由原告受讓該筆債權等事實，業據其提出內容相符之借據及
    代位清償證明書各一紙為證，並與證人陳德龍於本院審理時證述之情節相同，被
    告對於此部分亦不爭執，堪信原告之主張為真實。被告雖辯稱房屋拍賣清償後不
    足額部分陳麗瓊表示將全權負責，然當事人主張有利於己之事實者，應負舉證責
    任，民事訴訟法第二百七十七條前段定有明文，是被告抗辯上開有利於己之事實
    ，自應舉證以明之，惟被告迄未提出證據得以供本院審認，本院自無以採信其辯
    詞，被告既無免除債務之事由，即應負清償債務責任。
三、按債權之讓與，非經讓與人或受讓人通知債務人，對於債務人不生效力，民法第
    二百九十七條第一項定有明文。經查，被告於本院審理時表明早已知悉陳德龍將
    債權讓與原告等情（參本院九十年四月十八日言詞辯論筆錄），則原告受讓陳德
    龍對於被告之債權，對於被告已生效力，如該筆債權清償期已屆，原告自得基於
    債權人之地位請求被告清償債務。而原告所受讓之債權係陳德龍基於保證人地位
    ，代位清償被告對於合庫大安支庫到期之債務，於清償限度內所承受之債權，此
    為兩造不爭之事實，是陳德龍於代位清償後即承受該已屆清償期之債權，則原告
    所受讓之債權係清償期屆至之債權，原告於受讓該債權，並通知被告後，自得本
    於債權人之地位行使債權，請求被告清償債務。職是，原告起訴主張受讓陳德龍
    對於被告之債權，本於該受讓之債權請求原告給付六十二萬一千一百零五元，及
    自八十五年七月十一日起至清償日止，按週年利率百分之五計算之利息，為有理
    由，應予准許。
四、原告陳明願供擔保，聲請宣告假執行，核無不合，爰酌定相當擔保金額予以准許
    之。
五、據上論結，原告之訴為有理由，依民事訴訟法第七十八條、第三百九十條第二項
    ，判決如主文。
中      華      民      國    九十      年      四      月      三十    日
                                    臺灣花蓮地方法院民事庭
~B審判長法官  陳心弘
~B法      官  朱光仁
~B法      官  余明賢
右正本證明與原本無異。
如對本判決不服，應於送達後廿日內，向本院提出上訴狀（應抄附繕本）。
~B法院書記官  林香君
中      華      民      國    九十      年      五      月      一      日


司法院資訊處製作；財團法人民間司法改革基金會備份。
